【裁判字號】    98,抗,627
【裁判日期】    980508
【裁判案由】    假扣押
【裁判全文】
臺灣高等法院民事裁定                   98年度抗字第627號
抗  告  人  甲○○
            乙○○
相  對  人  財團法人台灣科技發展基金會
法定代理人  丙○○
上列當事人間假扣押事件，抗告人對於中華民國98年1 月5 日臺
灣士林地方法院97年度全字第83號裁定，提起抗告，本院裁定如
下：
    主      文
原裁定廢棄。
相對人於原法院之聲請駁回。
聲請及抗告訴訟費用由相對人負擔。
    理      由
一、原裁定略以：相對人主張抗告人分任聲請人董事長、執行秘
    書期間，連續不法掏空伊資產新台幣（下同）7,054,981 元
    ，為免上開債權有日後有不能強制執行或甚難執行之虞，爰
    聲請假扣押等情，業據提出刑事告訴狀、開庭通知書、錄音
    譯文、法人登記證書、相對人銀行存款餘額及存摺等件為證
    ，並陳明願供擔保以補釋明之不足，應准許相對人以235 萬
    元或等值之臺灣銀行可轉讓定期存單為抗告人供擔保後，得
    對抗告人之財產於7,054,981 元之範圍內為假扣押。
二、抗告意旨則以：相對人提出之刑事告訴狀等，僅能釋明本件
    假扣押之請求；伊等依法聲請相對人限期起訴、撤銷超額查
    封、撤銷假扣押裁定等等，與拒絕給付無關，亦不構成任何
    假扣押之原因；況相對人已另案聲請原法院准予假扣押在案
    ，本件無重複聲請之必要，伊等迄今均無脫產或處分財產之
    行為，亦不符合假扣押保全之要件等語。
三、按債權人就金錢請求或得易為金錢請求之請求，欲保全強制
    執行者，得聲請假扣押。假扣押非有日後不能強制執行或甚
    難執行之虞者，不得為之。請求及假扣押之原因應釋明之。
    前項釋明如有不足，而債權人陳明願供擔保或法院認為適當
    者，法院得定相當之擔保，命供擔保後為假扣押，為92年2
    月7 日總統令修正公布之民事訴訟法第522 條第1 項、第52
    3 條第1 項及第526 條第1 項、第2 項所明定。依上開規定
    可知，債權人聲請假扣押，應就其「請求」及「假扣押之原
    因」加以釋明。該項釋明如有不足，而債權人陳明願供擔保
    或法院認為適當者，法院得定相當之擔保，命供擔保後為假
    扣押。若債權人就其請求及假扣押之原因絲毫未予釋明，法
    院尚且不得命供擔保後為假扣押，遑論為准免供擔保之假扣
    押裁定（最高法院94年度臺抗第665 號裁定參照）。又同法
    第523 條所稱之「日後甚難執行之虞」，除指債務人將移住
    遠方、逃匿或隱匿財產外，尚應包括債務人增加負擔或就財
    產為不利益之處分將達於無資力之狀態（最高法院97年度台
    抗字第657 號裁定參照）。
四、查：
  (一)相對人以抗告人掏空資產為由，聲請原法院以97年度裁全字
    第1073號裁定准予假扣押，並據以聲請原法院以97年度執全
    字第492 號執行事件，假扣押抗告人所有之不動產等；原法
    院嗣以相對人未遵期起訴，另以97年度裁全聲字第422 號裁
    定撤銷該准予假扣押之裁定，相對人提起抗告後，又撤回抗
    告而確定在案，有97年度裁全字第1073號裁定、97年度執全
    字第492 號函、退費通知函可證（見本院卷第9 頁、第10頁
    、第48頁），是本件請求已無重複聲請假扣押之情事，合先
    敘明。
  (二)相對人提出刑事告訴狀、開庭通知、錄音譯文、法人登記證
    書、相對人銀行存款餘額及存摺等為證，固足以釋明其假扣
    押之「請求」。惟，抗告人有何將移住遠方、逃匿或隱匿財
    產、增加負擔或就財產為不利益處分將達於無資力狀態等日
    後不能強制執行或甚難執行之虞之「假扣押原因」，相對人
    除指訴抗告人「拒絕還款」外，未提出任何得即時調查之證
    據以為釋明；經本院命其就本件抗告陳述意見，相對人再提
    出之「刑事起訴狀」、刑事附帶「民事訴訟起訴狀」，亦僅
    能釋明其假扣押之「請求」；其泛言「本件假扣押如被撤銷
    ，以一般人正常合理之判斷，具有重大犯罪嫌疑之人經過刑
    案陸續開庭與民事曾被假扣押財產之經驗後，倘明知罪證確
    鑿確無悔意者，假扣押之終局撤銷恐更將促其儘速脫產逃亡
    海外以脫免法律制裁」等語，要難認對本件「假扣押之原因
    」已為釋明。依上開說明，本件假扣押之聲請，於法尚屬無
    據，不應准許。原裁定准予假扣押，即有未合，抗告意旨指
    摘原裁定不當，求予廢棄，為有理由，爰由本院廢棄原裁定
    ，並駁回相對人假扣押之聲請。
五、據上論結，本件抗告為有理由，爰裁定如主文。
中    華    民    國    98    年    5     月    8     日
                    民事第十五庭
                        審判長法  官  林恩山
                              法  官  郭松濤
                              法  官  陳雅玲
正本係照原本作成。
本裁定除以適用法規顯有錯誤為理由，不得再抗告。如提起再抗
告，應於收受後10日內委任律師為訴訟代理人向本院提出再抗告
狀。並繳納再抗告費新台幣１千元。
中    華    民    國    98    年    5     月    11    日
                              書記官  葉國乾


司法院資訊處製作；財團法人民間司法改革基金會備份。
